臺灣高雄地方法院刑事判決　　　　　　　　　　　　九十三年度訴字第一二六六號
　　公　訴　人　臺灣高雄地方法院檢察署檢察官
　　被　　　告　甲○○
右列被告因違反毒品危害防制條例案件，經檢察官提起公訴（九十三年度毒偵字第一
六九三號），本院判決如左：
    主  文
甲○○施用第一級毒品，累犯，處有期徒刑壹年，扣案注射針筒壹支沒收之。
被訴施用第二級毒品部分無罪。
    事  實
一、甲○○前於民國八十八年十二月間因施用毒品案件，經本院以八十八年度毒聲字
    第四六三四號裁定送觀察、勒戒後，認無繼續施用毒品之傾向，經台灣高雄地方
    法院檢察署檢察官於八十八年七月十五日以八十八年度偵字第一六六Ｏ二號為不
    起訴處分確定在案。其猶未戒除毒癮，於八十八年十二月至八十九年一月間，復
    因施用毒品案件，再經台灣高雄地方法院檢察署檢察官於八十九年一月二十四日
    以八十九年度毒偵字第五五六號、八十九年度毒偵字第二九九號提起公訴，並經
    本院判處有期徒刑七月、三月，應執行有期徒刑八月，並經臺灣高等法院高雄分
    院於八十九年八月三十一日上訴駁回而確定在案，於九十年十月十五日徒刑執行
    完畢。詎其仍不知悔改，其明知海洛因業經公告列為毒品危害防制條例第二條第
    二項第一款第一級毒品，不得非法持有、施用，竟基於施用第一級毒品海洛因之
    犯意，於九十三年二月二十四日十四時三十分回溯二十四小時內之某時（不含公
    權力拘束期間），在不詳地點，以不詳方法施用第一級毒品海洛因一次，嗣於同
    年月二十四日十四時三十分許，在高雄縣大寮鄉○○村○○○路二Ｏ五巷十九號
    住處，因與其母發生爭執，經警前往處理，在上址住宅大廳電視上發現注射針筒
    一支而查獲，並當場扣得注射針筒一支，並將查獲當日經其同意所採集之尿液送
    驗結果呈嗎啡陽性反應，始知悉上情。
二、案經高雄縣政府警察局林園分報請台灣高雄地方法院檢察署檢察官偵查起訴。
    理  由
壹、有罪部分：
一、訊據被告甲○○矢口否認前揭施用第一級毒品海洛因之犯行，辯稱：伊是在九十
    三年二月十七日與母親發生爭執，當天員警到家中處理後經伊同意採尿，但伊已
    無再施用海洛因及安非他命，該扣案注射針筒是伊在家旁邊空屋撿拾的云云。惟
    查：
    （一）被告為警查獲時所採取之尿液，經分別送請高雄縣政府衛生局及高雄醫學
          大學附設中和紀念醫院檢驗及複驗結果，嗎啡均呈陽性反應，有該局九十
          三年三月三日九三煙檢字第三二三號煙毒尿液檢驗成績書、姓名代碼對照
          表、該醫院九十三年七月五日報編號九三０七之十九號濫用藥物尿液檢驗
          報告各一紙附卷可稽。參諸醫學臨床實驗及根據英國藥學會出版之文獻
          Isolation and Indentifi- cation of Drugs乙書第二百九十三頁載：海
          洛因經注射入人體後，在體內迅速水解成6-Monoacety I morphine，再緩
          緩繼續水解成嗎啡，然後再循嗎啡之代謝方式排出，同書第四百三十一頁
          至第四百三十二頁並載有：嗎啡經注射入人體後，約百分之五十以上於八
          小時內自尿中排出，至二十四小時排出約百分之九十，但四十八小時後仍
          有微量可檢出等語。此外，按通常健康成人一次注射嗎啡十五公絲，而以
          現行採用蟻醛酸試液及鉬鋑銨酸試液檢檢驗其尿液時，注射後八小時內所
          排尿液易於檢出；八小時至二十四小時，視其取尿時間及尿量多寡，可能
          檢出；至二十四小時以後所排之尿液，用上述方法已難檢出，亦據行政院
          衛生署藥物食品檢驗局七十三年十一月三十日（）藥檢壹字第○三○二
          二一號函釋明確。是依上開說明，佐以被告前揭尿液檢驗報告，足認被告
          確有於經警徵得其同意採尿前二十四小時內之某時，施用第一級毒品海洛
          因之犯行。
    （二）另被告前於八十八年十二月間因施用毒品案件，經本院以八十八年度毒聲
          字第四六三四號裁定送觀察、勒戒後，認無繼續施用毒品之傾向，經台灣
          高雄地方法院檢察署檢察官於八十八年七月十五日以八十八年度偵字第一
          六六Ｏ二號為不起訴處分確定在案。其猶未戒除毒癮，於八十八年十二月
          至八十九年一月間，復因施用毒品案件，再經台灣高雄地方法院檢察署檢
          察官於八十九年一月二十四日以八十九年度毒偵字第五五六號、八十九年
          度毒偵字第二九九號提起公訴，並經本院判處有期徒刑七月、三月，應執
          行有期徒刑八月，並經臺灣高等法院高雄分院於八十九年八月三十一日上
          訴駁回而確定在案，此有台灣高等法院被告全國前案紀錄表、台灣高雄地
          方法院檢察署刑案資料查註紀錄表各一紙附卷可按，其於前開不起訴處分
          確定後，三犯本件施用毒品罪，事證明確，被告上開犯行，洵堪認定。其
          空言否認未再施用第一級毒品海洛因云云，顯係事後卸責之詞，實難採信
          。
    （三）至被告雖屢屢辯稱伊為警查獲及採集尿液之時間係在九十三年二月十七日
          ，然迄今未能提出具體事證以實其說，再者，被告亦自承經警查獲當天係
          因與其母發生爭執，員警至家中處理，經其同意採集其尿液送驗等情，核
          與警詢筆錄、高雄縣政府警察局林園分局刑事案件報告書記載之本案查獲
          經過均屬相符，自應以其上記載之時間九十三年二月二十四日較為可信，
          被告前揭所辯，尚無足採。
二、查毒品危害防制條例業經總統於九十二年七月九日，以華總一義字第０九二００
    一二一九三０號令修正公布，並自九十三年一月九日施行。修正後之毒品危害防
    制條例修正簡化施用毒品者之刑事處遇程序，將原先區分為第一次犯、五年後再
    犯、五年內再犯、或三犯以上，而異其刑事處遇程序，修正為僅區分為初犯、五
    年後再犯及五年內再犯，且強制戒治期間修正為六個月以上，至無繼續強制戒治
    之必要為止，最長不得逾一年，並配合刪除停止強制戒治付保護管束及延長強制
    戒治等規定。然就同條例第十條有關施用第一、二級毒品之罪名及法定刑度，則
    並無任何變更，亦即並無刑法第二條第一項有關行為後法律有變更，應比較新舊
    法之問題。又被告依修正前之毒品危害防制條例規定，係屬檢察官為不起訴處分
    後，三犯施用毒品罪，依修正後之毒品危害防制條例規定，則屬觀察勒戒執行完
    畢釋放後，三犯施用第一級毒品罪，無論依修正前後之毒品危害防制條例相關規
    定，均應由檢察官依法追訴及法院依法審判。況本案係於九十三年五月二十五日
    繫屬於本院，此有臺灣高雄地方法院檢察署九十三年五月二十四日雄檢楠列九三
    毒偵一六九三字第一七五００號函在卷可查，非屬於九十二年六月六日毒品危害
    防制條例修正施行（九十三年一月九日）前繫屬法院之施用毒品案件，並無毒品
    危害防制條例第三十五條規定之情形存在，即應由法院依修正後規定處理之。是
    核被告所為，係犯毒品危害防制條例第十條第一項之施用第一級毒品罪。又其施
    用第一級毒品前後持有該毒品之低度行為，應被其施用之高度行為所吸收，不另
    論罪。末查被告於八十八年間，因施用毒品案件，經台灣高雄地方法院檢察署檢
    察官於八十九年一月二十四日以八十九年度毒偵字第五五六號、八十九年度毒偵
    字第二九九號提起公訴，並經本院判處有期徒刑七月、三月，應執行有期徒刑八
    月，並經臺灣高等法院高雄分院於八十九年八月三十一日上訴駁回而確定在案，
    於九十年十月十五日徒刑執行完畢等情，有台灣高等法院被告全國前案紀錄表一
    紙在卷足憑，其於五年內再犯本件最重本刑為有期徒刑以上之罪，為累犯，應依
    刑法第四十七條之規定，加重其刑。爰審酌被告前有施用毒品之不良素行，歷經
    觀察、勒戒及強制戒治程序後，仍未能徹底戒絕毒品，且屢經查獲，隨即再犯，
    顯見意志不堅，有失政府制定毒品危害防制條例之立法美意，實不宜寬貸，又其
    犯後始終否認犯行，態度不佳，毫無悔意等一切情狀，量處如主文所示之刑，以
    示儆懲。至扣案注射針筒一支，係在被告住處客廳電視機上查獲，為被告所不否
    認，然辯稱係查獲當天在住處旁邊拾得，乃撿回家使其母誤信其又繼續施用毒品
    云云，惟查，注射針筒並非隨處均可拾得之物，且若為他人使用過丟棄之注射針
    筒，一般人基於健康及衛生之考量，當不至於任意撿拾回家中放置，是被告前揭
    所辯，實與常理大相違背，益徵該注射針筒一支為被告所有，預備供施用毒品犯
    罪所用之物，爰依刑法第三十八條第一項第二款之規定，併予宣告沒收之。
貳、無罪部分：
一、起訴意旨另以：被告甲○○明知安非他命業經公告列為毒品危害防制條例第二條
    第二項第二級毒品，不得非法持有、施用，竟基於施用第二級毒品安非他命之犯
    意，於九十三年二月二十四日十四時三十分回溯二十四小時內之某時（不含公權
    力拘束期間），在不詳地點，以不詳方法施用第二級毒品安非他命一次，嗣於同
    年月二十四日十四時三十分許，在高雄縣大寮鄉○○村○○○路二Ｏ五巷十九號
    住處，因與其母發生爭執，經警前往處理，並將當日經其同意所採集之尿液送驗
    結果呈甲基安非他命陽性反應，始知悉上情。
二、按犯罪事實應依證據認定之，無證據不得認定其犯罪事實。不能證明被告犯罪者
    ，應諭知無罪之判決，刑事訴訟法第一百五十四條第二項、第三百零一條第一項
    分別定有明文。又按事實之認定，應憑證據，如未能發現相當確實之證據，或證
    據不足以證明，自不能以推測或擬制之方法，以為裁判之基礎。再按認定犯罪事
    實所憑之證據，雖不以直接證據為限，間接證據亦包括在內，然而，無論直接或
    間接證據，其為訴訟上之證明，須達於通常一般人均不致有所懷疑，而得確信其
    為真實之程度者，始得據為有罪之認定，倘其證明尚未達到此一程度，而有合理
    懷疑之存在時，即無從為有罪之認定（最高法院著有四十年臺上字第八六號、七
    十六年臺上字第四九八六號判例要旨可資參照）。末按鑑定人之鑑定，雖足為證
    據資料之一種，但鑑定報告顯有疑義時，審理事實之法院，仍應調查其他必要之
    證據，以資認定，不得專憑不實不盡之鑑定報告，作為判決之唯一證據（最高法
    院六十九年台上字第四九一三號、四十年台上字第七一號判例可資參照）。
三、本件公訴人認被告甲○○涉犯毒品危害防制條例第十條第二項施用第二級毒品罪
    ，無非係以被告查獲當日經其同意採取之尿液經送高雄縣政府衛生局檢驗結果，
    呈甲基安非他命陽性反應，有該局九十三年三月三日九三煙檢字第三二三號煙毒
    尿液檢驗成績書、姓名代碼對照表各一紙存卷為其論據。惟訊據被告堅詞否認有
    施用前開毒品之犯行，辯稱：伊並未施用安非他命云云。經查：
    （一）海洛因施用入人體後水解還原成嗎啡，再循嗎啡之代謝方式排出體外，業
          據行政院衛生署藥物食品檢驗局七十三藥檢壹字第○三○二二一號函說明
          綦詳。又現行煙毒檢驗之步驟主要分為「篩檢」與「確認」二程序，大多
          數之縣、市衛生局就煙毒篩檢的試藥，係以「ＴＯＸＩ／ＬＡＢ」（即薄
          層分析法）、「ＴＤＸ」或「ＥＩＡ」（即免疫分析法）為之，而這些篩
          檢方法都可能有干擾因素，造成「假陽性反應」，亦即會有服用安非他命
          （或嗎啡）以外的藥，但尿液中卻出現安非他命（或嗎啡）陽性反應的情
          形，亦即使除去人為因素外，這些篩檢方法仍有一些發生錯誤的情形（包
          括假陽性和假陰性），此有行政院國軍退除役官兵輔導委員會台北榮民總
          醫院八十三年三月一日（八三）北總內字第○一八五號函及八十七年十月
          十四日（八七）北總內字第二二二四○號函可查，而氣相層譜儀分析法（
          ＧＣ／ＭＳ，即gas chromatography/ mass spectrometry），係將檢品
          經過氣化後，通過層析管分離純化，再將純化後的成分循序送入質譜儀做
          個別的鑑定，因質譜儀所測定之圖譜，在化學上被公認具有如指紋般之特
          性，故可據以完全判定該檢品係為何種化合物，而幾乎不會有偽陽性反應
          產生，亦有行政院國軍退除役官兵輔導委員會台北榮民總醫院八十三年四
          月七日（八三）北總內字第○三○五九號函可考。
    （二）次查，被告於九十三年二月二十四日三時三十分許所採集之尿液，經送高
          雄縣政衛生局以免疫學分析法及「ＴＯＸＩ－ＬＡＢ」方法作初步檢驗，
          固呈甲基安非他命陽性反應，有高雄縣政衛生局九十三年三月三日九三煙
          檢字第三二三號煙毒尿液檢驗成績書在卷可憑，然經本院送請高雄醫學大
          學附設中和紀念醫院，依ＧＣ／ＭＳ氣相層譜儀分析法作確認檢驗，則未
          檢出安非他命反應，有高雄醫學大學附設中和紀念醫院九十三年七月五日
          報告編號九三０七之十九號之濫用藥物尿液檢驗報告附卷可證，再者，本
          件並未扣得安非他命或供施用安非他命之器具，是自難僅以精密度較低之
          高雄縣政府衛生局之前開煙毒尿液檢驗成績書，即遽認被告有施用安非他
          命犯嫌。此外，復查無其他積極證據足證被告有施用安非他命犯行，被告
          施用第二級毒品安非他命犯罪不能證明，應為被告無罪之諭知。
據上論斷，應依刑事訴訟法第二百九十九條第一項前段、第三百零一條第一項、毒品
危害防制條例第十條第一項、刑法第十一條前段、第四十七條、第三十八條第一項第
二款，判決如主文。
本案經檢察官乙○○到庭執行職務。
中      華      民      國      九十三      年    八    月   二十四     日
                                  臺灣高雄地方法院刑事庭
                                      審判長法官  邱  明  弘
                                            法官  廖  建  瑜
                                            法官  胡  宜  如
右正本證明與原本無異。
如不服本判決，應於判決送達後十日內，向本院提出上訴狀。
                                          書記官  蘇  溪  林
中      華      民      國      九十三      年    八    月   二十四     日
附錄法條：
毒品危害防制條例第十條
施用第一級毒品者，處六月以上五年以下有期徒刑。
施用第二級毒品者，處三年以下有期徒刑。
